臺灣高等法院刑事判決　　　　　　　　　　　　　九十三年度上易字第一四七號
　　上　訴　人
　　即　被　告　乙○○
　　　　　　　　甲○○
　　　　　　　　丁○○
　　共　　　同
　　選任辯護人　巫宗翰律師
右上訴人等因賭博案件，不服臺灣桃園地方法院九十二年度易字第八六七號，中華民
國九十二年九月二日第一審判決（起訴案號：臺灣桃園地方法院檢察署九十一年度偵
字第二０二八四號），提起上訴，本院判決如左：
    主  文
上訴駁回。
    事  實
一、乙○○自民國（下同）九十一年六月十二日起，在桃園縣中壢市○○路○段七十
    五號開設「玖玖電子遊戲場」（起訴書及原審判決均記載為「玖玖遊藝場」），
    擔任實際負責人，並自同一時間開始以每月薪資新臺幣（下同）三萬元之代價，
    僱用甲○○為現場負責人，以每月薪資二萬元之代價雇用丁○○為開分員。渠三
    人即基於共同之犯意聯絡，在上址公眾得出入之場所，擺設如附表一之電動賭博
    遊戲機台，再藉由上開電動賭博遊戲機台與不特定之賭客賭博財物，而均以此為
    業，恃此維生。其等賭博之方式乃由前來賭玩之客人先簽立遊戲規則同意書，同
    意書中載明「消費模式係一千元遊戲到底，嚴禁兌換現金或任何獎品」等字句以
    規避警方查緝，並圖統一萬一遭查獲時之勾串辯詞，再繳交一千元，由開分員開
    一千分，第一次賭玩時店方附贈一千分，第二次以後開分則不再附贈，憑運氣與
    上開電動賭博機具對賭，機具則以不特定之機率顯示是否中獎，並視中獎後機具
    面板所示之分數，如客人不欲再玩，即按客人所得分數將等數之金錢置放於店內
    廁所中懸掛式衛生紙盒上，再示意該客人前往拿取，賭輸則賭資均歸遊藝場負責
    人乙○○所有，乙○○、甲○○、丁○○三人以此方式與不特定之人賭博財物。
    嗣於同年十一月七日四時四十分許，有客人陳仁科、蔡振明、陳仁傑、劉以建、
    彭盛昌及丙○○等六人，在該處利用上揭電動賭博機具賭博時，經警臨檢當場查
    獲客人丙○○正在廁所內領取洗分八百分所兌換之現金八百元，並扣得前揭乙○○所有如附表一所示之賭博性電動玩具機台四十二台、及如附表二屬乙○○所有
    供賭博所用之物（陳仁科六人，經原審法院判決有罪，該六人均未提起上訴而確
    定）。
二、案經桃園縣警察局中壢分局報告臺灣桃園地方法院檢察署檢察官偵查起訴。
           理  由
一、上訴人即被告乙○○、甲○○、丁○○於偵查、原審及本院調查時；及被告甲○○於本院審理時均坦承：被告乙○○為位於桃園縣中壢市○○路○段七十五號一
    樓「玖玖電子遊戲場」之實際負責人，並僱用被告甲○○為現場負責人，僱用被
    告丁○○為開分員在上開電子遊戲場負責開分之工作，及在上址公眾得出入之場
    所，擺設如附表一之電動遊戲機台等情不諱（見偵查卷七背頁、八背頁、十三背
    頁、八八背頁、九○、一一六背頁、一一七背頁，原審卷八○、一一三頁，本院
    卷三七頁，本院卷九十三年九月八日審理筆錄四頁）。惟被告乙○○於本院審理
    時翻異前詞，改辯稱：「玖玖電子遊戲場」實際負責人是原審法院認定為賭客之
    陳仁傑，伊是陳仁傑找來的人頭，當作名義上負責人，從來沒去過該店，遭警查
    獲之後，陳仁傑叫伊這樣講就沒有事，陳仁傑要幫伊繳罰金云云。然被告乙○○
    於偵查、原審調查、審理時均坦承伊係「玖玖電子遊戲場」之實際負責人，又卷
    附之桃園縣政府營利事業登記證及桃園縣政府電子遊戲場營業級別證，均記載乙○○係玖玖電子遊戲場之負責人（見偵查卷第四十一頁、四十二頁）。且被告乙○○經原審判決有期徒刑十月，提起上訴後，於本院行準備程序時，仍續稱伊係
    「玖玖電子遊戲場」負責人，被告甲○○、丁○○均為伊所僱用（見本院卷三六
    至三七頁）。若被告乙○○真如其所辯僅係名義負責人，何以不及早為此有利於
    己之主張，甚至於遭原審判刑之後，仍續坦承為該店負責人，反自陷己身於刑責
    ？況被告乙○○嗣後坦承進入「玖玖電子遊戲場」須查驗證件（見本院卷九十三
    年九月八日審理筆錄五至六頁），足見被告乙○○對該店之營運並非全不知情，
    是被告乙○○更易前詞，否認為該店之實際負責人，自有可疑。又被告甲○○於
    本院審理時復供稱：開幕那天有人說老闆乙○○有來，而陳仁傑於警方查獲當天
    在場，是參與賭博之人；現場伊在負責，每天都有人來收營業額，是一些不特定
    的人來收，乙○○及陳仁傑都沒有來收營業額（見本院卷九十三年九月八日審理
    筆錄四頁）。此外亦無何其他證據足認定乙○○非係「玖玖電子遊戲場」之負責
    人，並因而認定陳仁傑為實際負責人。被告乙○○所辯，其僅係名義負責人云云
    ，尚無足採。又被告乙○○等三人雖均矢口否認有常業賭博之犯行，被告乙○○
    辯稱：伊不知道店裡面如何經營；被告甲○○、丁○○辯稱：「玖玖電子遊戲場
    」係合法經營之遊戲場，客人繳一千元後隨便開幾分，玩到不想玩就自行離開，
    店內絕不可兌換現金，客人丙○○進去廁所時，警察即進入店內，但伊等確實沒
    有換給丙○○八百元，是警察與丙○○串通栽贓伊等，另客人彭盛昌於警詢、偵
    訊稱，伊花了五千元，先後開了五千分一節並非真實云云。
二、經查：
  (一)被告乙○○為「玖玖電子遊戲場」實際負責人、被告甲○○為現場負責人、被告
    丁○○為開分員等情，業據渠等於警詢及原審調查、本院調查、審理時分別供明
    在卷（見偵查卷一一六背頁，原審卷八○頁本院卷三七頁，本院卷九十三年九月
    八日審理筆錄四頁），並有桃園縣政府營利事業登記證一紙附卷可稽（其上記載
    乙○○係玖玖電子遊戲場之負責人，見原審卷四○頁）。又丙○○、陳仁科、陳
    仁傑、蔡振明、劉以建、彭盛昌等人均係在該店內把玩電動玩具機台時為警當場
    查獲之情，業據渠等自陳不諱（見偵查卷十一、十五、十八、二○背頁、二三背
    頁、三○頁），並據查獲之警員黃紹民證述在卷（見原審卷一二八頁），復有搜
    索扣押證明筆錄、現場檢查記錄各一份在卷可憑（見原審卷三四至三六頁）。再
    「玖玖電子遊戲場」內擺設如附表一電動遊戲機台，有保管清單、檢查紀錄、扣
    押物品目錄表、現場相片在卷足憑（見偵查卷第三十三頁至三十七頁、四十九頁
    至五十一頁），該機台係供不特定客人把玩，並容許不特定客人自由進出，顯見
    該址確為公眾均得出入之場所。而「玖玖電子遊戲場」係九十一年六月十二日即
    獲許可營業，此有桃園縣政府電子遊戲場營業級別證可稽（見偵查卷第四十一頁
    ），且警方查獲當日尚有六名賭客在現場把玩賭博機台，足認該店自獲設立許可
    ，至查獲之際均有對外營業。
  (二)按在合法登記之場所，以合法之機具從事射倖性之金錢財物輸贏行為，亦屬賭博
    行為。被告乙○○所經營之「玖玖電子遊戲場」雖依規定辦理營利事業登記證，
    有經桃園縣政府核准該遊戲場經營之營利事業登記證乙紙附卷可稽，惟此僅係主
    管機關核准其為娛樂性電玩之經營，況該遊戲場之營業級別為「限制級」，倘被
    告乙○○等人以之作為賭博性之經營，以合法之形式掩護非法，仍應受賭博罪之
    處罰，合先敘明。又「玖玖電子遊戲場」內擺設上揭電動賭博遊戲機之賭玩方式
    ，係賭客先繳交一千元後，由該店內之開分員丁○○以一比一之比例開分，再由
    賭客以押分方式把玩前開電動玩具，憑運氣與上開電動賭博遊戲機對賭，機具則
    以不特定之機率顯示是否中獎，若押中則得倍數不等之積分，否則押注之分數由
    機器沒入而歸店方所得，且不須要特別技巧，業據在場把玩之客人陳仁傑、蔡振
    明、劉以建、彭盛昌、丙○○等人分別於原審審理時陳明在案（見原審卷七七至
    七八、一一○至一一一、一二○、一二四頁）。則客人至「玖玖電子遊戲場」把
    玩前開機台，其輸贏之決定，於客人押注後，純靠運氣，不須技巧，具射倖性，
    顯與一般益智型或須技巧之電動遊戲機把玩方式不同，於法律上自不得為相同之
    評價。且查，依該店內之電動遊戲機台之把玩方式，客人押注把玩至開完牌為止
    ，只需數十秒的時間，換算每一客人以一千元所開之一千分，不到十分鐘之內即
    可能輸完，難認純為娛樂。
  (三)被告乙○○、甲○○、丁○○於警詢及原審調查時均辯稱：客人進場就收一千元
    ，開分隨便客人開，玩到不想玩為止，不可以兌換獎品、積分券，不可以留到下
    次玩云云。而衡諸常理，若規定消費一千元，不論開幾分任意把玩，在此情況下
    ，分數已不具有任何意義，只要把機台之分數任由客人調整即可，根本就不用另
    外增加支出僱請開分員，故被告所辯，開分隨便由客人開一節，應無足採。再者
    ，「玖玖電子遊戲場」係無限量提供三餐、飲料、香菸，據被告乙○○、甲○○
    、及客人蔡振明、劉以建、丙○○分別供述在卷（見原審卷七五、七九、八一、
    一一二頁，本院卷三八頁），若是一千元玩到底，不論消費之時數，而店家更無
    限量提供三餐、飲料、香菸，豈非入不敷出。足見被告等人上開所辯，與常理有
    違，實難採信。再者，該店每月營業額約有三十餘萬元，業據被告乙○○供述在
    卷（見原審卷一一四頁），參諸該遊藝場之規模並非龐大，倘每位客人僅繳交一
    千元即可無限開分，豈可能有如此高之營業額？又衡諸常情，扣案之電動賭博機
    具，購入價格不菲，再者「玖玖電子遊戲場」位處中壢市鬧區，房租每月八萬元
    ，被告甲○○、丁○○之薪資各為三萬元及二萬元，據被告乙○○供明在卷（見
    原審卷一一四、一一六頁），經營成本不可謂不高，如其經營方式乃客戶不繼續
    玩時，所累積之高額分數不能兌換現金或任何物品，顯與賭客投注大量時間、金
    錢意在僥倖獲利之心態不符，焉能吸引心存僥倖賭客上門把玩，又如何能持續營
    業以支應其高額之成本。稽之被告乙○○所經營之「玖玖電子遊戲場」於進入店
    內前需查驗證件乙節，亦據被告乙○○、甲○○、丁○○及陳仁傑、蔡振明、丙○○供述明確（見原審卷七五、八二、一一二、一一五、一一九、一二一頁，本
    院卷九十三年九月八日審理筆錄六、八頁），足見「玖玖電子遊戲場」確有在門
    口查驗證件過濾客人身分之情，此顯與一般合法正當之娛樂性電子遊戲場之經營
    模式不同。
  (四)客人彭盛昌於警詢中亦供稱：伊當天共計開五千分，共計花了五千元，分五次開
    分，五次均是由被告丁○○幫伊開分。」（見偵查卷二十四頁），嗣於檢察官偵
    訊中仍供述：「（是否有開五千分？）是，我先後開了五次，開了五千分。」、
    「（花了多少錢？）五千元，我今天花了五千元。」（見偵查卷八九頁）。雖伊
    嗣後隨即翻異前詞改稱：係一千元開五次分云云。且客人陳仁傑嗣於原審審理中
    亦附和之，而辯稱：係由伊幫彭盛昌支付該一千元，資以折抵之前欠款云云。然
    查，陳仁傑就欠款金額，先於警詢中陳稱「六千元」（見偵查卷第一二四頁），
    復於原審審理中供述「一、二萬元」（見原審卷第一二二頁），已有前後不一之
    瑕疵。又彭盛昌更稱伊與陳仁傑共前往該店二次，陳仁傑告知伊，共幫伊支付八
    千元之開分費，並資以扣抵欠款（見原審卷第一二六頁），則陳仁傑於該店內前
    後二次共幫彭盛昌支付之開分費，應非一千元，據此益見被告乙○○等人所辯：
    該店內一千元可無限開分云云，並無可採。
  (五)客人丙○○於警詢中供稱：「不想把玩時向開分小姐丁○○說要洗分，她就會將
    分數洗掉，然後店內經理甲○○會至廁所將所洗之分數，以新台幣同等之數目放
    置於懸掛式衛生紙盒上，再叫我去拿。」、「（你今天何時進入該店賭玩？以多
    少錢開分？洗分兌換多少錢？）我於九十一年十一月七日三時四十分許進入該店
    的，以一千元開一千分，送一千分，我今日開了五千元，洗了八百分，兌換八百
    元。」、「（警察臨檢時你正在做何事？警方所查扣的現金八百元，是否就是你
    兌換洗分後拿在手上的錢？）我正至廁所拿兌換的現金八百元，當我拿在手上正
    欲洗臉時，警察即至該店臨檢，發現我在廁所手上還拿著錢，覺得可疑向我盤查
    。是的，該八百元就是兌換洗分後的錢。」、「（你至該店賭玩機台，除了本次
    兌換到金錢外，曾有幾次兌換到金錢？何時？）我曾在九十一年十月二十六日的
    凌晨一、兩點，兌換到六百元；第二次在九十一年十月三十日的凌晨一、兩點，
    兌換到一千元。」、「（目前在所內的丁○○是否就是開分小姐？甲○○是否就
    是拿金錢至廁所放置的經理？）是的，經我確認丁○○就是開分小姐，甲○○就
    是拿金錢至廁所放置的經理，放好後經理會以頭搖擺的方式指示我前往廁所領取
    （見偵查卷第三一頁）。嗣於檢察官偵訊時仍供稱：「（換錢方式？）如警訊所
    述。」、「這家應該不是純娛樂，因為一分一元太貴了。」（見偵查卷八三至八
    四頁）。再於原審審理中亦為相同之供述：「（你當天有兌換現金？）是，換了
    八百元，是跟甲○○換的，到廁所，他放在廁所內的衛生紙檯子上。」、「我跟
    開分小姐說，小姐就把分數洗掉，開分小姐就會跟甲○○說，他就會去廁所放錢
    。」、「如果分數歸零，就要再開分，開分要另外再付錢，也是一千元再開一千
    分。」（見原審卷一○九至一一一頁）。經核與本案查獲之員警黃紹民於原審審
    理中所證述：查獲當時係由伊與其他同事共四人前往臨檢，由其他同事在店內控
    制後，伊即直接進入店內廁所查看，並即發現丙○○在擦臉，惟手上有拿錢，伊
    詢問結果，丙○○當場承認係於店內玩電動玩具機台洗分兌換之現金」（見原審
    卷第一二八頁）等語相符，此外復有該現金賭資八百元扣案可稽（已繳入國庫，
    見偵查卷三八背頁之扣押物品清單），足見原審被列為被告之丙○○，上開自白
    與事實相符，堪可採信。綜上，堪認被告乙○○等三人經營之「玖玖電子遊戲場
    」遇有賭客欲洗分兌換現金時，確有將錢放置在廁所內，再由店員指示賭客至該
    處拿取現金，以逃避警方人員之查緝之情，是被告甲○○、丁○○辯稱機台之分
    數不得兌換現金云云，俱屬卸責之詞，不足採信。
  (六)此外，復有被告乙○○等三人坦承為「玖玖電子遊戲場」店內物品之如附表一之
    電動玩具機台、如附表二之物品（見本院卷三七頁，九十三年九月八日審理筆錄
    十一頁）、玖玖電子遊戲場之營利事業登記證一紙、桃園縣政府府建登字第０九
    一０五二六五二六號電子遊戲場營業級別證一紙、玖玖電子遊戲場現場照片十七
    張（含機台螢幕及廁所，見偵卷第四十九至五十二頁）扣案可佐。
三、被告甲○○、丁○○雖辯稱，不能單以丙○○供述，可以洗分換錢，即認定該店
    有賭博之行為。惟本件除丙○○之供述外，尚有該店查驗客人證件、提供餐飲之
    情況證據及彭盛昌、陳仁傑之供述，足資佐證。且丙○○等在場賭博之賭客均被
    判決有罪，彼等均未上訴，亦足資佐證，該店經營賭博電玩。被告甲○○、丁○○辯稱，丙○○與警方串通云云，尚無足採。綜上所述，被告乙○○、甲○○、
    丁○○共同基於與不特定人賭博財物之犯意聯絡，利用上開之電動賭博遊戲機為
    工具，與不特定之賭客，在公共場所賭博財物，並均以之為常業之犯行，均堪認
    定。
四、按刑法上所謂常業犯，指反覆以同種類行為為目的之社會活動之職業性犯罪而言
    ，至於犯罪所得之多寡，是否恃此犯罪為唯一之謀生職業，則非所問，縱令兼有
    其他職業，仍無礙於該常業犯罪之成立（最高法院八十五年臺上字第五一○號判
    例參看）。被告乙○○、甲○○、丁○○分別為「玖玖電子遊戲場」之實際負責
    人、現場負責人、開分員，於上址反覆持續以上開賭博機具，與不特定之賭客賭
    博財物，核被告乙○○、甲○○、丁○○所為，均係犯刑法第二百六十七條之常
    業賭博罪。又被告三人就上開犯行有犯意聯絡及行為分擔，均為共同正犯。
五、原審審酌被告乙○○、甲○○、丁○○等人之素行、犯罪之動機、目的、手段、
    本件扣案之電動機具多達四十二台，營業額高達每月三十幾萬元，顯見獲利可觀
    ，確有暴利可圖，兼衡之賭博所生之危害甚大，以及被告三人分別分擔犯行之輕
    重、被告甲○○、丁○○之獲利為月薪，及其等犯後否認犯行等一切情狀，適用
    刑法二十八條、第二百六十七條、第四十一條第一項前段，罰金罰鍰提高標準條
    例第一條前段、第二條，判處被告乙○○有期徒刑十月；甲○○有期徒刑六月；
    丁○○有期徒刑二月，並就甲○○、丁○○部分各諭知所處之有期徒刑如易科罰
    金時，均以銀元三百元折算一日之折算標準。再以扣案如附表一之電動賭博遊戲
    機台（含ＩＣ板）係屬當場賭博之器具，應依刑法第二百六十六條第二項規定，
    不問屬於被告與否，併宣告沒收之；另扣案之附表二之物品，均為被告乙○○所
    有供賭博犯罪所用之物，依刑法第三十八條第一項第二款之規定宣告沒收，經核
    並無不合。被告乙○○等三人提起上訴，否認犯罪，經核均無理由，均應予駁回
    。
據上論斷，應依刑事訴訟法第三百六十八條，判決如主文。
本案經檢察官李進誠到庭執行職務。
中      華      民      國    九十三    年      九      月    二十二    日
                              臺灣高等法院刑事第三庭
                                  審判長法  官  張　連　財
                                        法  官  周　盈　文
                                        法  官  林　明　俊
右正本證明與原本無異。
不得上訴。
                                        書記官  蕭　進　忠
中　　　華　　　民　　　國　　九十三　　年　　　九　　　月　　二十三　　日
附表一
電玩機台：１、雙魚座二十六台（含ＩＣ板二十六片）
          ２、滿天星八台（含ＩＣ板八片）
          ３、拉霸六台（含ＩＣ板六片）
          ４、行星八人座一台（含ＩＣ板九片）
          ５、賓果八人座一台（含ＩＣ板九片）
附表二
１、ＰＫ嘉賓贈餐飲紀錄表一張
２、玖玖遊戲場遊戲規則同意書一張
３、拉霸代幣紀錄表一張
４、賓果行星贈分券八十四張
５、監視攝影機（不含監視器）三個
６、代幣三萬一千三百枚
附錄：本判決論罪科刑法條全文
刑法第二百六十七條：
以賭博為常業者，處二年以下有期徒刑，得併科一千元以下罰金。
